臺灣高等法院刑事判決
110年度上訴字第33號
上  訴  人  臺灣桃園地方檢察署檢察官
被      告  劉俊邑（原名劉仲文）




選任辯護人  陳奕安律師(法扶律師)          
上列上訴人因被告詐欺等案件，不服臺灣桃園地方法院108年度
訴字第741號，中華民國109年10月20日第一審判決（起訴案號：
臺灣桃園地方檢察署107年度偵字第26460、27559號），提起上
訴，本院判決如下：
    主  文
上訴駁回。               
    理  由
一、公訴意旨略以：被告劉俊邑於民國107年2月中前某不詳時日
    、某不詳地點，經真實姓名年籍不詳綽號「小易」之成年男
    子招募，基於加入犯罪組織之犯意，加入「小易」及其他詐
    欺集團成員（含游國霖，游國霖之犯行業經臺灣桃園地方法
    院107年度原訴字第32號、107年度訴字第666、689號判決有
    罪確定）等3人以上組成，以詐術為手段，具有持續性或牟
    利性之犯罪組織詐欺集團；嗣被告於107年2月中某不詳時日
    ，在新北市樹林區某薑母鴨店，與「小易」共同基於招募他
    人加入犯罪組織之犯意，招募余建萩（余建萩之犯行業經臺
    灣桃園地方法院以107年度原訴字第32號、107年度訴字第66
    6、689號判決有罪，嗣經本院108年度原上訴字第27號、最
    高法院108度台上字第3926號駁回上訴而確定）加入上開犯
    罪組織詐欺集團，由余建萩擔任俗稱「車手」工作，前往指
    定地點拿取詐欺被害人交付之金融卡及持該金融卡提領款項
    ，隨後交予擔任俗稱「收水」工作之游國霖，由游國霖將車
    手收得贓款轉交詐欺集團上游成員，余建萩再另將被告應分
    得之報酬交付予被告。嗣被告於107年3月23日交付工作用之
    行動電話SIM卡予余建萩，供余建萩接收「小易」關於從事
    詐欺犯行之指示，被告、「小易」、余建萩、游國霖與上開
    詐欺集團成員即意圖為自己不法之所有，基於三人以上共同
    冒用政府機關及公務員名義詐欺取財及以不正方法由自動付
    款設備取得他人之物之犯意聯絡，於如下之時、地，以下開
    方式參與上開犯罪組織：
  ㈠於107年3月27日上午8時許，首由真實姓名年籍不詳之詐欺集
    團成員撥打電話予黃滿生，佯稱其等係檢察官及書記官，因
    黃滿生健保費有欠費，須交出名下帳戶金融卡供調查云云，
    致黃滿生陷於錯誤，以不詳方式將其名下高雄銀行帳號0000
    00000000號帳戶之金融卡密碼告知詐欺集團成員後，並在桃
    園市桃園區大同西路44巷巷尾等候詐欺集團成員到場；余建
    萩藉由將被告交付之SIM卡插入其所有之行動電話（IMEI：0
    00000000000000號，最後1碼為浮動檢查碼）中使用，與「
    小易」以通話或通訊軟體之方式聯繫，並依該詐欺集團成員
    指示，先於同日上午10時前之某時，在位於桃園市某處之統
    一超商內，以雲端下載列印內容不詳之文書1紙，隨後於同
    日上午10時30分許前往桃園市桃園區大同西路44巷巷尾，交
    付該紙文書予黃滿生，並向黃滿生收取上開高雄銀行帳戶之
    金融卡。余建萩其後依「小易」指示，持該張金融卡，以輸
    入詐欺集團所告知之金融卡密碼之不正方法，於同日上午接
    續在桃園市桃園區內中國信託商業銀行自動櫃員機提領新臺
    幣（下同）2萬元3次、高雄銀行自動櫃員機提領2萬元1次、
    台新商業銀行自動櫃員機提領1萬6,000元1次，復於同日中
    午搭乘火車至新竹市新竹火車站附近與游國霖會面，游國霖
    收受余建萩交付之上開金融卡及所提領上開總額9萬6,000元
    ，並從中抽取3,000元作為報酬後，於不詳時地、以不詳方
    式將餘款交付予詐欺集團上游成員。
  ㈡於107年3月28日上午9時30分許，首由真實姓名年籍不詳之詐
    欺集團成員撥打電話予呂月女，佯稱其為臺北市政府警察局
    主管，因呂月女名下金融機構帳戶涉有毒品、洗錢案件，須
    交出名下帳戶供調查，若拒不配合將遭關押云云，致呂月女
    陷於錯誤，在電話中告知其名下國泰世華商業銀行帳號000-
    000000000000號、中國信託商業銀行帳號000-000000000000
    號、中華郵政000-00000000000000號、臺灣中小企業銀行帳
    號000-00000000000號及另2組不詳之銀行帳戶（下合稱呂月
    女所有銀行帳戶）之金融卡密碼，並在桃園市○○區○○街000 
    號前等候詐欺集團成員到場；余建萩持上開行動電話以通話
    或通訊軟體之方式與「小易」聯繫，並依「小易」指示，先
    於同日中午12時54分前之某時，在位於桃園市某處之統一超
    商內，以雲端下載列印之方式，偽造蓋有「法務部行政執行
    署台北凍結管收命令執行官印」公印文1枚之「臺灣臺北地
    方法院清查／公證本票」之公文書1紙，隨後於同日中午12時
    54分許前往桃園市○○區○○街000號前交付上開公文書與呂月
    女行使之，並收取呂月女所有銀行帳戶之金融卡6張，足以
    生損害於呂月女及臺灣臺北地方法院行使公文書之正確性。
    其後余建萩依「小易」指示，持該等金融卡於同日下午如附
    表所示之時地，輸入詐欺集團成員告知之金融卡密碼至自動
    櫃員機內，而以此不正方法提領如附表所示款項共15萬7,00
    0元，並將其中1萬2,000元取出作為自己擔任車手之報酬後
    ，於同日下午某時搭乘火車至新竹市新竹火車站附近，將上
    開提領之款項中之12萬8,000元併同上開呂月女交付之國泰
    世華商業銀行、中國信託商業銀行、郵局及臺灣中小企業銀
    行之金融卡4 張交付與游國霖，復於同日晚間7、8時許，在
    新北市土城區某處，將餘款1萬7,000元交付予被告，此筆款
    項為被告因107年3月27、28日詐欺黃滿生與呂月女所得之報
    酬。游國霖則於取得上開12萬8,000之款項後，從中分得5,0
    00元，隨後於不詳時地、以不詳方式，將其餘款項及呂月女
    之金融卡4張交付詐欺集團上游成員。
  ㈢嗣因被告上開交付予余建萩之行動電話門號SIM卡已遭停話，
    被告於107年4月1日交付另張SIM卡給余建萩，然該SIM卡仍
    無法使用，余建萩再依「小易」於微信中之指示至新竹拿取
    其他SIM卡。嗣因呂月女報警處理，警方於107年4月2日拘提
    余建萩到案，扣得余建萩所有門號0000000000號行動電話1
    只（含SIM卡1張）、偽造之「臺灣臺北地方法院清查／公證
    本票」公文書1張，循線查悉上情。因認被告涉犯違反組織
    犯罪防制條例第3條第1項後段參與犯罪組織罪嫌、組織犯罪
    防制條例第4條第1項招募他人加入犯罪組織罪嫌、刑法第33
    9條之4第1項第1款、第2款之3人以上共同冒用政府機關及公
    務員名義詐欺取財罪嫌云云。
二、按犯罪事實應依證據認定之，無證據不得認定犯罪事實，又
    不能證明被告犯罪或被告之行為不罰者，應諭知無罪之判決
    ，刑事訴訟法第154條第2項及同法第301條第1項定有明文。
    次按認定犯罪事實所憑之證據，雖不以直接證據為限，間接
    證據亦包括在內；然而無論直接或間接證據，其為訴訟上之
    證明，須於通常一般之人均不致有所懷疑，而得確信其為真
    實之程度者，始得據為有罪之認定，倘其證明尚未達到此一
    程度，而有合理之懷疑存在時，事實審法院復已就其心證上
    理由予以闡述，敘明其如何無從為有罪之確信，因而為無罪
    之判決，尚不得任意指為違法，有最高法院76年台上字第49
    86號判例意旨可參。
三、公訴意旨認被告涉犯上開罪嫌，無非係以被告之警詢及偵訊
    供述、證人即另案被告余建萩於警詢及偵訊之證述、余建萩
    扣案手機內容截圖、余建萩之租屋處外監視器畫面截圖、證
    人即告訴人葉愛珠於警詢時之證述、證人即告訴代理人何漢
    威於偵訊中之證述、高雄銀行活期性存款交易明細表、余建
    萩提款監視器影像截圖、游國霖於107年3月27日中午在新竹
    向證人余建萩收取贓款之監視器畫面與路線圖、被害人黃滿
    生持用之門號0937******行動電話之通聯紀錄、證人即告訴
    人呂月女、證人柳重朋於警詢時之證述、余建萩交付予告訴
    人呂月女之偽造「臺灣臺北地方法院法院清查/公證本票」
    文件、余建萩提領款項明細表、告訴人呂月女上開4帳戶存
    摺影本、余建萩照片、監視器錄影畫面截圖、扣案行動電話
    照片、交易明細照片、火車票照片、SIM卡照片、余建萩微
    信id截圖照片、路線圖、通聯紀錄及臺灣桃園地方法院107
    年度原訴字第32號、107年度訴字第666、689號判決為主要
    論據。
四、訊據被告固承認曾交付SIM卡給余建萩之事實，惟堅詞否認
    有上開犯行，辯稱：伊未參與詐騙集團，亦未招募余建萩參
    與詐騙集團，余建萩是給伊2萬元，非1萬7千元，那是他還
    伊錢，伊是在薑母鴨店巧遇小易，不知道小易是做詐騙集團
    的等語，其辯護人則辯稱：起訴書除余建萩以外之證據只能
    證明余建萩有詐騙被害人，並將贓款交給游國霖，唯一能證
    明被告犯罪之證據僅有共犯余建萩之證詞，然余建萩自己有
    與詐騙集團聯繫之途徑，被告雖有介紹阿中、阿易與當時待
    業之余建萩互相認識，但工作內容是阿中、阿易與余建萩洽
    談，被告並未過問，亦不知道余建萩有為詐騙犯行，本案除
    共犯余建萩之證詞外，並無其他補強證據，故無從證明被告
    犯罪等語。經查：
　㈠證人余建萩①於107年4月3日警詢中供稱：我於107年3月28日
    向被害人（指呂月女）拿到裝有6張提款卡的紅包袋，之後
    共提款15萬7千元，然後到新竹火車站附近湯姆熊遊藝場旁
    萊爾富超商前，將我所有提領的錢交給1名綽號「阿強」的
    男子；我於107年3月26日加入詐騙集團，是為找工作，在蘋
    果日報上看到徵外務廣告，依上面電話打去說工作內容是幫
    公司在外面收取信件或資料等，月薪3萬元，我同意後，綽
    號「阿強」的男子在107年3月26日17時，就拿3張SIM卡給我
    ，我開卡後，其中2張不能用，1張可以用，我開卡後上線成
    員就打電話給我，問我微信帳號，他微信帳號為luckZ00000
    00000，暱稱為MONDAY（見偵26460卷第21至22頁）；②於107
    年4月26日警詢中稱：是綽號「海文」的男子介紹我加入詐
    騙集團，有人稱他「文哥」或「阿海」，我在LINE對他暱稱
    是「樹林文哥」，他在107年4月1日到我租屋處樓下找我，
    說要拿SIM卡給我，因為他的SIM卡被停了，所以要我跟「小
    易」用微信聯絡，「小易」要我拿3張SIM卡到竹北火車站找
    「阿強」（游國霖）換可以用的SIM卡，之後我跟「阿強」
    碰面，他拿2張可以用的SIM卡給我，我將1張給「海文」，1
    張我自己留著，經檢視複數指證犯罪嫌疑人一覽表，指認被
    告就是「海文」，被告介紹我加入集團，他也是收水的，我
    有於107年3月28日18至19時許，在新北是土城區頂埔橋下附
    近，交給他1萬7千元，我當天提領15萬7千元，因為「阿易
    」告知我被告這禮拜沒有空，要我將贓款扣除我跟被告獲利
    後（我部分是1萬2千元，被告是1萬7千元），將12萬8千元
    交給「阿強」等語（見同卷第26頁背面至27頁）；③於107年
    5月30日另案在原審法院供稱：我上游是被告，他帶我說要
    賺錢，事後給我1張卡，說有人教我怎麼做，第1次是被告給
    我3張SIM卡，這3張卡不知道是第幾天突然停掉，被告叫我
    去新竹火車站跟游國霖換2張SIM卡回來，我把原本3張SIM卡
    給游國霖，游國霖給我2張新的SIM卡（見他4052號卷第63頁
    背面）；④於107年12月7日偵查中證稱：被告是我上游，是
    他找我的，吃薑母鴨時有我、被告、「小易」、另1位我不
    知道是誰，被告不可能不知道介紹什麼工作，他在場說這個
    好賺，不會被抓，3月23日拿SIM卡給我的是被告，我3月27
    、28日都有領到錢，是被告28日說再給錢，因為他說他有事
    情，我28日先去新竹把剩下的交給上面，後來到土城把被告
    那部分給被告，好像是給他1萬9千左右（見偵26460號卷第7
    5頁背面至76頁）；⑤於原審證稱：我於107年與被告、「小
    易」與另1名不認識的人一起吃薑母鴨時，被告是說「小易
    」要介紹工作給我，我不知道被告是否知道「小易」要介紹
    什麼工作給我，因為我在跟「小易」講要做詐欺的事情時，
    被告沒在場；我有在107年3月27日下午6、7時，把1萬7千元
    給被告，原因我忘記了，那1萬7千元是我犯案賺來的錢；我
    之前講我的上游是被告是因為「小易」是被告介紹給我認識
    的，我當時如果講「小易」，你們一定會說是我隨便編一個
    出來，我忘了與被告間有無SIM收受狀況，我從事詐欺這些
    事都是跟「小易」聯繫等語（見原審卷第207至212頁）。勾
    稽證人余建萩上開證詞，其於警詢時就加入詐騙集團之途徑
    係因見報紙廣告而撥打或係被告介紹、107年3月28日盜領的
    錢有無交給被告1萬7千元，所述已有前後不一之處，雖之後
    更異稱係因被告介紹而加入詐騙集團為詐欺犯行，然於原審
    又翻異前詞；另就交付1萬7千元給被告究竟係「阿易」指示
    或被告指示、交付3張SIM卡給其之人係「阿強」或被告等節
    ，亦均前後不一，自難單憑其前後不一之證詞，逕認被告有
    為本案犯行。
　㈡至余建萩扣案手機內容截圖及租屋處外監視器畫面截圖，僅
    足以證明余建萩曾與被告聯繫，然無從證明渠等通話或見面
    之內容與本案詐騙行為有關，而證人即告訴人葉愛珠（即被
    害人黃滿生之配偶）於警詢時之證述、證人即告訴代理人何
    漢威於偵訊中之證述、高雄銀行活期性存款交易明細表、余
    建萩提款監視器影像截圖、游國霖於107年3月27日中午在新
    竹向余建萩收取贓款之監視器畫面與路線圖、被害人黃滿生
    持用之門號0937******行動電話之通聯紀錄、告訴人呂月女
    、證人柳重朋於警詢時之證述及卷附余建萩交付予告訴人呂
    月女之偽造「臺灣臺北地方法院法院清查/ 公證本票」文件
    、余建萩提領款項明細表、告訴人呂月女上開4帳戶存摺影
    本、余建萩照片、監視器錄影畫面截圖、扣案行動電話照片
    、交易明細照片、火車票照片、SIM 卡照片、余建萩微信id
    截圖照片、路線圖、通聯紀錄及原審本院107年度原訴字第3
    2號、107年度訴字第666、689號刑事判決、本院108年度原
    上訴字第27號刑事判決、最高法院108度台上字第3926號刑
    事判決等證據均僅足以證明被害人黃滿生及告訴人呂月女有
    遭詐騙，及余建萩、游國霖業因犯詐欺等罪，經法院判決有
    罪，尚難以此認被告涉有本案犯行。
　㈢另被告雖於原審供承曾有於107年4月1日交付SIM卡予余建萩
    之事實，然公訴意旨所指之被害人黃滿生及告訴人呂月女遭
    詐騙之時間分別為107年3月27日、28日，是被告交付SIM卡
    給余建萩之時間已在本案事發之後，則該SIM卡自不可能係
    供犯本案詐欺犯行所用之物，亦難憑被告於107年4月1日交
    付SIM卡給被告，即認定被告有於107年2月中旬參與詐騙集
    團或招募余建萩加入詐騙集團。
五、原審經調查審理後，以依檢察官之舉證，尚不能證明被告有
    上開犯行，而諭知被告無罪，業已說明其證據取捨之依據及
    認定之理由，核無不合。檢察官以證人余建萩於警詢及偵查
    中已明確指證被告犯行，尚難以其於原審因時隔遙遠，記憶
    不清，就案發細節偶有出入，認其證詞不可採，且余建萩涉
    犯參與犯罪組織、加重詐欺等犯行業經判決有罪確定云云，
    指摘原判決不當，為無理由，應予駁回。　　
據上論結，應依刑事訴訟法第368條，判決如主文。
本案經檢察官彭師佑提起公訴，檢察官劉仲慧提起上訴，檢察官
蔡名堯到庭執行職務。　
中　　華　　民　　國　　110 　年　　3 　　月　　31　　日
                  刑事第十七庭  審判長法　官 鄭水銓
                                      法　官 沈君玲
                                      法　官 李世華
以上正本證明與原本無異。
被告不得上訴。
檢察官如不服本判決，應於收受送達後20日內向本院提出上訴書
狀，惟須受刑事妥速審判法第9條限制。其未敘述上訴之理由者
，並得於提起上訴後20日內向本院補提理由書(均須按他造當事
人之人數附繕本)「切勿逕送上級法院」。
刑事妥速審判法第9條：
除前條情形外，第二審法院維持第一審所為無罪判決，提起上訴
之理由，以下列事項為限：
一、判決所適用之法令牴觸憲法。
二、判決違背司法院解釋。
三、判決違背判例。
刑事訴訟法第 377 條至第 379 條、第 393 條第 1 款之規定，
於前項案件之審理，不適用之。
                                      書記官 莊佳鈴
中　　華　　民　　國　　110 　年　　3 　　月　　31　　日
附表
時間（下午） 地點 金融卡銀行 提領金額 1時24分38秒 桃園市○○區○○路000號全家超商經國大盛店ATM 郵局 2萬元 1時28分31秒 同上 國泰世華 2萬元 1時29分 同上 臺灣中小企銀 2萬元 2時43分8秒 桃園市○○區○○路000號統一超商明光店 郵局 2萬元 2時44分26秒 同上 郵局 1萬2千元 2時58分51秒 桃園市○○區○○路000 號 OK超商武陵店 中國信託 2萬元 2時59分45秒 同上 中國信託 2萬元 3時0分52秒 同上 國泰世華 2萬元 4時19分59秒 新竹市○區○○路0段000 號統一超商竹運店 中國信託 5千元